臺灣新北地方法院刑事判決
111年度審易字第1054號
公  訴  人  臺灣新北地方檢察署檢察官
被      告  李若蘭


上列被告因詐欺案件，經檢察官提起公訴（111年度偵字第3873
號），被告於準備程序中對被訴事實為有罪陳述，本院合議庭裁
定由受命法官獨任行簡式審判程序，並判決如下：
    主  文
乙○○幫助犯詐欺得利罪，處拘役參拾日，如易科罰金，以新臺幣
壹仟元折算壹日。未扣案之犯罪所得新臺幣肆佰元沒收，於全部
或一部不能沒收或不宜執行沒收時，追徵其價額。
    事  實
一、乙○○（原名李岱樺）可預見若將個人申辦之行動電話門號提
    供予陌生人或與自己不具密切信賴關係之人使用，可能被利
    用作為詐欺之犯罪工具，竟仍基於縱有人持其提供之行動電
    話門號犯罪亦不違反其本意之幫助詐欺得利不確定故意，於
    民國109年6月28日，在桃園市桃園區成功路附近之台灣大哥
    大股份有限公司直營門市，申辦行動電話預付卡門號000000
    0000號、0000000000號後（起訴書誤載為遠傳電信門號），
    以每個門號新臺幣（下同）200元（共計400元）之代價，出
    售予真實姓名、年籍不詳之詐欺集團成員使用。嗣該詐欺集
    團成員取得乙○○申辦之上開門號後，即意圖為自己不法之所
    有，基於詐欺得利之犯意聯絡，先由該詐欺集團成員於109
    年12月23日17時14分許、同日17時20分許，以上開門號向樂
    點股份有限公司（下稱樂點公司）申請註冊GASH會員（會員
    編號：EZ0000000000、FZ0000000000），再於同年月26日20
    時30分許，以通訊軟體LINE暱稱「薇薇」傳送訊息向丙○○表
    示願提供按摩服務，之後再由自稱姓「鍾」之詐欺集團男性
    成員撥打電話向丙○○佯稱：須先至超商購買GASH遊戲點數卡
    並拍照提供序號及密碼，以支付費用及保證金云云，致丙○○
    陷於錯誤，依指示於同（26）日21時31分許，在基隆市○○區
    ○○路00號「OK便利超商」分別購買價值1萬元、1萬元（共計
    2萬元）之GASH遊戲點數，再將遊戲點數序號及密碼拍照後以
    通訊軟體傳送告知詐欺集團成員，該詐欺集團成員再將詐得
    之點數儲值至上開以乙○○行動電話門號註冊之GASH會員帳戶內
    ，以此方式詐得遊戲點數之不法利益。嗣丙○○發覺遭詐騙報
    警處理，始循線查悉上情。
二、案經丙○○訴由桃園市政府警察局八德分局報告臺灣新北地方
    檢察署檢察官偵查起訴。
　　理  由
一、按除被告所犯為死刑、無期徒刑、最輕本刑為3年以上有期
    徒刑之罪或高等法院管轄第一審案件者外，於第一次審判期
    日前之準備程序進行中，被告先就被訴事實為有罪之陳述時
    ，審判長得告知被告簡式審判程序之旨，並聽取當事人、代
    理人、辯護人及輔佐人之意見後，裁定進行簡式審判程序，
    刑事訴訟法第273條之1第1項定有明文。經核本件被告所犯
    係死刑、無期徒刑、最輕本刑為3年以上有期徒刑以外之罪
    ，其於準備程序中就被訴之事實為有罪陳述，經法官告知簡
    式審判程序之旨，並聽取公訴人及被告之意見後，本院合議
    庭依刑事訴訟法第273條之1第1項規定，裁定由受命法官獨
    任進行簡式審判程序，合先敘明。
二、上揭犯罪事實，業據被告乙○○於偵查及本院審理時均坦承不
    諱，核與證人即告訴人丙○○於警詢時證述之情節相符，復有
    被告提出辦門號換現金之臉書廣告貼文網頁擷圖1張、行動
    電話門號0000000000號、0000000000號通聯調閱查詢單、告
    訴人購買點數收據（含序號及密碼）、內政部警政署反詐騙
    諮詢專線紀錄表、基隆市警察局第一分局延平街派出所受理
    刑事案件報案三聯單、GASH樂點股份有限公司會員資料各1
    份、告訴人提出與詐欺集團成員之通訊軟體LINE對話及來電
    紀錄擷圖7張（見偵卷第18頁、第56頁至第59頁、第60頁至
    第63頁、第66頁至第68頁）附卷可資佐證，足認被告前開自
    白與事實相符，應可採信。本件事證明確，其犯行堪予認定
    ，應依法論科。
三、論罪科刑：
  ㈠按刑法上之幫助犯，係對於犯罪與正犯有共同之認識，而以
    幫助之意思，對於正犯資以助力，而未參與實施犯罪之行為
    者而言（最高法院49年台上字第77號、75年度台上字第1509
    號、84年度台上字第5998號、88年度台上字第1270號等判決
    意旨參照）。又按刑法第339條第1項、第2項分別規定詐欺
    取財罪及詐欺得利罪，前者之行為客體係指財物，後者則指
    取得債權、免除債務、延期履行債務或提供勞務等財物以外
    之財產上不法利益（最高法院86年度台上字第3534號判決意
    旨參照）。查線上遊戲公司之虛擬儲值遊戲點數，並非現實
    可見之有形體財物，而係供人憑以遊玩網路遊戲使用，屬具
    有財產上價值之利益，故向他人詐取網路遊戲點數，應構成
    詐欺得利罪。被告提供上開行動電話門號使詐欺集團成員遂
    行本案詐欺得利之犯行，惟被告單純提供行動電話門號供人
    使用之行為，並不等同於向被害人施以欺罔之詐術行為，且
    亦無證據證明被告有參與詐欺得利犯行之構成要件行為，是
    被告所為應僅止於幫助。是核被告所為，係犯刑法第30條第
    1項前段、第339條第2項之幫助詐欺得利罪。公訴意旨認被
    告所為係犯刑法第30條第1項前段、同法第339條第1項之幫
    助詐欺取財罪，容有誤會，惟本院業已當庭告知被告上開罪
    名，並給予陳述意見之機會，被告亦表示認罪（見本院卷第
    34頁至第35頁），已足保障被告之防禦權，應由本院於社會
    基本事實同一之範圍內，變更起訴法條並依法審究。
  ㈡被告以幫助之意思，參與構成要件以外之行為，為幫助犯，
    爰依刑法第30條第2項之規定，依正犯之刑減輕之。
　㈢爰審酌被告提供行動電話門號予詐欺集團不法使用，非但助
    長社會詐欺財產犯罪之風氣，致使無辜民眾受騙而受有財產
    上損害，亦擾亂金融交易往來秩序，危害社會正常交易安全
    ，復因被告提供其行動電話門號，不僅造成執法機關不易查
    緝犯罪行為人之真實身分，更增加被害人求償上之困難，實
    無可取，兼衡其犯罪之動機、目的、手段、犯後坦承犯行之
    態度、告訴人財產損失數額，及被告高職畢業之智識程度、
    離婚，自陳從事包裝員、需扶養2名未成年子女、經濟狀況
    勉持之生活情形（見被告個人戶籍資料、本院卷第43頁）等
    一切情狀，量處如主文所示之刑，並諭知易科罰金之折算標
    準。
四、被告販賣上開門號取得之價金400元，屬被告本案犯罪所得
    ，未據扣案，且未實際合法發還或賠償告訴人，宣告沒收亦
    無過苛、欠缺刑法上之重要性、犯罪所得價值低微，或為維
    持受宣告人生活條件之必要等情形，自應依刑法第38條之1
    第1項前段規定宣告沒收，並依同條第3項規定諭知於全部或
    一部不能沒收或不宜執行沒收時，追徵其價額。
據上論斷，應依刑事訴訟法第273條之1第1項、第299條第1項前
段、第300條，判決如主文。
本案經檢察官甲○○提起公訴，檢察官林亭妤到庭執行職務。
中　　華　　民　　國　　111 　年　　7 　　月　　19　　日
                  刑事第二十三庭  法 官  藍海凝
上列正本證明與原本無異。
如不服本判決，應於判決送達後20日內敘明上訴理由，向本院提
出上訴狀 (應附繕本) ，上訴於臺灣高等法院。其未敘述上訴理
由者，應於上訴期間屆滿後20日內向本院補提理由書「切勿逕送
上級法院」。
                                  書記官  彭姿靜
中　　華　　民　　國　　111 　年　　7 　　月　　19　　日
附錄本案論罪科刑法條全文：
中華民國刑法第339條
意圖為自己或第三人不法之所有，以詐術使人將本人或第三人之
物交付者，處5年以下有期徒刑、拘役或科或併科50萬元以下罰
金。
以前項方法得財產上不法之利益或使第三人得之者，亦同。
前二項之未遂犯罰之。